【裁判字號】    98,訴,707
【裁判日期】    980612
【裁判案由】    毒品危害防制條例
【裁判全文】
臺灣板橋地方法院刑事判決               98年度訴字第707號
公  訴  人  臺灣板橋地方法院檢察署檢察官
被      告  丙○○
                    （另案於臺灣桃園女子監獄執行中）
指定辯護人  本院公設辯護人乙○○
上列被告因違反毒品危害防制條例案件，經檢察官提起公訴（97
年度偵字第11102 號），本院判決如下：
    主  文
本件免訴。
    理  由
一、公訴意旨略以：被告丙○○明知海洛因為毒品危害防制條例
    所定之第一級毒品，依法不得販賣、持有，竟於民國97年3
    月30日，在臺北縣中和市某處，向姓名年籍不詳，綽號「阿
    伯」之成年男子購入重量1 兩之第一級毒品海洛因，旋即將
    之分裝為4 包，意圖出售予不特定之人藉以牟利而持有之。
    嗣於同日晚間9 時20分許，正欲返回其位於臺北縣三重市○
    ○路○段42號4 樓住處時，經警於該處1 樓前盤查，當場得
    其同意，搜索其身體及住處，查獲其共持有第一級毒品海洛
    因4包（合計淨重38.25公克，約相當1臺兩即37.5公克之重
    量）、第二級毒品安非他命1小包（毛重0.6公克）及攪拌器
    1 台等物，因認被告涉犯毒品危害防制條例第5條第1項之意
    圖販賣而持有第一級毒品罪嫌。
二、按案件曾經判決確定者，應諭知免訴之判決，刑事訴訟法第
    302 條第1 款定有明文。此項訴訟法上所謂一事不再理之原
    則，關於實質上一罪或裁判上一罪，均有其適用。如其一部
    分犯罪事實曾經判決確定者，其效力當然及於全部。倘檢察
    官復就其他部分重行起訴，即應諭知免訴之判決，不得再予
    論科，最高法院49年臺非字第20號及60年臺非字第77號判例
    意旨可資參照。次按犯罪事實應依證據認定之，無證據不得
    認定犯罪事實，刑事訴訟法第154 條第2 項定有明文。而認
    定不利於被告之事實，須依積極證據，苟積極證據不足為不
    利於被告事實之認定時，即應為有利於被告之認定，更不必
    有何有利之證據（最高法院30年上字第816 號判例意旨參照
    ）。
三、證據能力部分
(一)、按通訊監察錄音之譯文，僅屬依據監聽錄音結果予以翻譯之
    文字，固具文書證據之外觀，但實際上仍應認監聽所得之錄
    音帶或光碟，始屬調查犯罪所得之證物，此乃刑事訴訟法第
    165 條之1 第2 項所稱之證物，如其蒐證程序合法，並經合
    法調查，自具證據能力，故檢察官如提出通訊監察錄音之譯
    文為其證據方法，實乃以其監聽所得之錄音帶或光碟，為調
    查犯罪所得之證物，法院本應依刑事訴訟法第165 條之1 所
    列之方法調查，以判斷該錄音帶或光碟是否與通訊監察錄音
    之譯文相符，而監聽錄音製作之譯文，雖通常為偵查犯罪機
    關單方面製作，然若被告或訴訟關係人對其真實性並無爭執
    ，經法院於審判期日提示譯文供當事人辨認、表示意見並為
    辯論者，程序自屬適法（最高法院97年度臺上第5940號、95
    年度臺上字第295 號、94年度臺上字第4665號判決可資參照
    ）。查臺北縣政府警察局前對門號0000000000號、00000000
    00號行動電話進行通訊監察，係分別由當時有權機關即臺灣
    板橋地方法院檢察署檢察官依法核發96年8 月16日甲○榮言
    聲監續字第1259號通訊監察書及由本院核發97年聲監字第
    195 號通訊監察書進行監聽，監聽期間分別係自96年8 月17
    日起至96年9 月14日止及自97年2 月19日起至97年3 月19日
    止，有上開通訊監察書各1 份在卷可稽，合乎斯時通訊保障
    及監察法所規範之法定要件，取證程序亦未見違法情事，又
    警方依前述監聽錄音製作之監聽譯文（見偵查卷第162 頁至
    第164 頁、第167 頁、第168 頁），經本院於審判期日提示
    後，檢察官、被告及辯護人對於譯文之真實性並無爭執，是
    該等通訊監察譯文自均有證據能力。至卷附0000000000號行
    動電話自97年3 月20日至97年3 月30日之通訊監察譯文，未
    見檢察官提出通訊監察書或其他證據證明該段期間之通訊監
    察程序係屬合法，復經辯護人對此部分之監聽譯文之證據能
    力聲明異議，應認此部分之監聽譯文並無證據能力。
(二)、除前述通訊監察譯文資料外，本判決後開所引用被告以外之
    人於審判外之陳述（包括書面陳述），雖屬傳聞證據，惟公
    訴人、被告及辯護人就前揭審判外陳述之證據能力，迄至言
    詞辯論終結前均未聲明異議。本院審酌該等證據資料製作時
    之情況，並無違法不當及證明力明顯過低之瑕疵，亦認為以
    之作為證據應屬適當，依刑事訴訟法第159 條之5 規定，認
    該等證據資料均有證據能力。
四、公訴人認被告涉犯毒品危害防制條例第5 條第1 項之意圖販
    賣而持有第一級毒品罪嫌，係以被告於警詢、偵查中之供述
    、扣案之海洛因4 包、搜索扣押筆錄、自願受搜索同意書、
    法務部調查局鑑定書、0000000000號及0000000000號行動電
    話通訊監察譯文及法務部調查局函文等為其論據。訊據被告
    固坦承曾於前開時地持有第一級毒品海洛因之事實，惟堅詞
    否認有何意圖販賣而持有第一級毒品之犯行，辯稱：伊並無
    販賣之意圖，扣案之海洛因4 包係伊買回來供己施用等語。
五、經查：
(一)、被告於97年3 月30日，在臺北縣中和市某處，向真實姓名年
    籍不詳綽號「阿伯」之成年男子購入重量1 兩之第一級毒品
    海洛因，嗣於同日晚間9 時20分許，為警在臺北縣三重市○
    ○路○段42號1 樓及4 樓被告租屋處，查獲被告持有海洛因
    共4 包（合計淨重38.25 公克）之事實，業經被告於本院審
    理中自白不諱，且有扣押物品目錄表、搜索扣押筆錄各2 份
    在卷可稽。又前述扣案之粉末4 包經送鑑驗結果，均含第一
    級毒品海洛因成分，合計淨重38.25 公克等情，有法務部調
    查局97年4 月25日調科壹字第09723020870 號鑑定書1 附卷
    足佐（見偵查卷第264 頁），被告持有扣案第一級毒品之事
    實，自堪認定。
(二)、按販賣毒品罪，係行為人明知其為毒品，意圖營利，而將毒
    品購入或賣出，有一於此，其犯罪即屬完成，不必二者兼備
    ；此與意圖販賣而持有毒品罪，係指行為人以意圖販賣營利
    以外之原因而持有毒品，其後始起意營利販賣者，並不相同
    （最高法院92年度臺上字第67號判決意旨可資參照）。又所
    謂意圖，乃犯罪構成之主觀違法要素，亦屬犯罪之成立要件
    ；行為人是否具有販賣之意圖而持有毒品，須以嚴格之證據
    證明之，亦即必須有相當之客觀事實，足以表徵其主觀意念
    之遂行性及確實性，始足當之。而持有毒品之原因不僅一端
    ，基於販賣營利之目的販入毒品而持有、或基於非營利之目
    的而取得毒品並持有（如供自行施用而購入等），皆有可能
    。如無確切證據，自不得僅憑持有毒品之數量多寡，及毒品
    包裝方式等情狀，推定為行為人具有營利之意圖（最高法院
    98年度臺上字第2210號判決意旨、96年度臺上字第1772號判
    決意旨參酌）。是以，本件公訴意旨認被告成立意圖販賣而
    持有第一級毒品罪，除須證明被告持有扣案毒品外，並須證
    明被告係基於販賣營利以外之原因而持有扣案毒品，且於其
    後始起意營利販賣，始屬相當。本件被告於警詢、偵查及本
    院審理中，均一致供稱扣案之海洛因係其於97年3 月30日向
    「阿伯」購買欲供己施用，而被告本案為警查獲之時間為同
    日晚間9 時20分許，距被告買入毒品之時間相距不到1 日，
    則被告如何於買入毒品後之短短期間內，臨時萌生販賣毒品
    之意圖，未見公訴人舉證加以證明。又被告於97年3 月30日
    晚間6 時至7 時許，曾在臺北縣三重市○○街12號7 樓之1
    居所施用海洛因，其於97年3 月31日下午4 時44分許為警所
    採集之尿液經送檢驗結果，亦確呈海洛因陽性反應等情，除
    據被告於警詢、偵查中自白在卷，其上述施用第一級毒品之
    犯行，復經本院以97年度訴字第2440號判決判處有期徒刑1
    年10月，嗣經臺灣高等法院以97年度上訴字第5267號判決及
    最高法院以98年度台上字第996 號判決認上訴不合法而駁回
    上訴確定，有臺灣高等法院被告前案紀錄表在卷可稽，且有
    本院97年度訴字第2440號判決及臺灣高等法院97年度上訴字
    第5267號判決各1 份附卷為憑，足見被告辯稱其購買之扣案
    海洛因係欲供己施用，非無可信。
(三)、公訴人雖以卷附門號0000000000號行動電話自96年8 月17日
    起至96年9 月14日止及0000000000號行動電話自97年2 月19
    日起至97年3 月19日止之通訊監察譯文（見偵查卷第162 頁
    至第164 頁、第167 頁、第168 頁）佐證被告確係意圖販賣
    而持有本件扣案海洛因之事實。查上開2 支行動電話確曾為
    被告使用，業經被告於警詢時坦承無訛，然核以上開2 份通
    訊監察譯文之期間距被告97年3 月30日向「阿伯」購入本件
    扣案毒品之時間已分別逾半年及10日以上，縱該等監察譯文
    有疑似被告與他人討論販售第一級毒品海洛因之相關內容，
    亦難由此率認被告於97年3 月30日向「阿伯」購入扣案海洛
    因時或購入後，主觀上有何販售該等海洛因之意圖，自難據
    此認定被告已有意圖販賣而持有第一級毒品之犯行。
(四)、公訴人另執法務部調查局函文1 紙，主張依該函文所載之一
    般人每日最高海洛因毒品用量60毫克計算，被告本件持有之
    扣案海洛因足供其施用500 多天，足見被告辯稱該等毒品係
    供施用實與常情不符等語。查觀諸公訴人所提出之前開函文
    ，其上雖載明相關文獻記載海洛因一般劑量為5 至10毫克（
    最小致死量為200 號克），用法為每4 小時1 劑次（每日6
    劑次），依此計算一般人每日最高海洛因毒品用量約60毫克
    ，然該函文亦陳明此用法係以一般用藥情況估算，僅供參考
    。本件被告自70年起迄今，即先後多次因施用毒品違反麻醉
    藥品管理條例、肅清煙毒條例及毒品危害防制條例等案件，
    經法院判刑確定，此有卷附臺灣高等法院被告前案紀錄表可
    考，足見被告顯係長期施用毒品成癮之人，其身體自可能對
    毒品產生一定之耐藥性，其每日實際施用毒品之數量，當可
    能遠逾一般使用者之用藥劑量，公訴人前開所提函文之毒品
    劑量標準，尚難遽以適用於本案被告之情形。況施用毒品者
    為求以量制價及減少因交易毒品遭查獲之風險，一次購買較
    多量之毒品供己施用，亦非無可能，是縱認被告每日施用海
    洛因之劑量僅約60毫克，其本案持有毒品之數量可供其施用
    數百日，亦難逕謂必與事實不符。公訴人此部分所指，亦不
    足證明被告主觀上有販賣毒品之意圖。
六、綜上所述，本案尚乏積極事證足認被告主觀上有販賣海洛因
    之意圖，自無從遽認被告確有被訴意圖販賣而持有第一級毒
    品之犯行。惟按意圖販賣而持有第一級毒品罪，與毒品危害
    防制條例第11條第1 項之持有第一級毒品罪，皆屬初始非以
    營利為目的而持有第一級毒品，為其基本犯罪事實；該二罪
    在法律上之規範評價輕重容有不同，於訴訟法上仍不失各為
    同一性之犯罪事實，故起訴之基本事實如已涵蓋持有第一級
    毒品之犯行，法院認定之事實又未軼出上開範圍，自應就其
    持有第一級毒品之犯行予以審理（最高法院96年度臺上字第
    6309號判決意旨參照）。依此，本院仍應就被告持有扣案第
    一級毒品之犯行予以審理。查被告於97年3 月30日晚間6時
    至7 時許，在臺北縣三重市○○街12號7 樓之1 居所施用第
    一級毒品海洛因，嗣於98年3 月30日晚間為警查獲，並扣得
    本件扣案之海洛因4 包之施用第一級毒品犯行，業經本院以
    97年度訴字第2440號判決判處有期徒刑1 年10月，並經臺灣
    高等法院、最高法院駁回上訴確定，已於前敘，而觀諸本院
    97年度訴字第2440號確定判決之內容，亦認本案扣案之海洛
    因4 包（合計淨重38.25 公克）乃被告為供施用而持有之物
    ，且持有之低度行為應為高度之施用行為吸收而不另論罪，
    亦即二者間具有吸收犯之實質上一罪關係，復將該等毒品俱
    於該判決諭知沒收銷燬。依前說明，前開案件判決確定之效
    力，應及於本件被告持有第一級毒品海洛因之犯行，本案自
    應由本院免訴之諭知，以臻適法。
據上論斷，應依刑事訴訟法第302 條第1 款，判決如主文。
中    華    民    國    98    年    6     月    12    日
                  刑事第二十庭  審判長法  官  吳冠霆
                                      法  官  廖怡貞
                                      法  官  吳佳穎
以上正本證明與原本無異。
如不服本判決應於收受判決後10日內向本院提出上訴書狀，並
應敘述具體理由。其未敘述上訴理由者，應於上訴期間屆滿後
20日內向本院補提理由書（均須按他造當事人之人數附繕本）
「切勿逕送上級法院」。
                                      書記官  黃炎煌
中    華    民    國    98    年    6    月    12    日


司法院資訊處製作；財團法人民間司法改革基金會備份。
